臺灣高雄地方法院刑事判決　　　　　　　99年度訴字第1799號
公　訴　人　臺灣高雄地方法院檢察署檢察官
被　　　告　翁婉婷
上列被告因違反毒品危害防制條例案件，經檢察官提起公訴（99
年度毒偵字第5727、6061號），本院判決如下：
    主  文
翁婉婷犯施用第一級毒品罪，共貳罪，各處有期徒刑捌月；又犯
施用第二級毒品罪，處有期徒刑肆月。應執行有期徒刑壹年陸月
。
其餘被訴於99年8 月11日17時50分許回溯96小時內施用第二級毒
品部分，免訴。
    事  實
一、翁婉婷前因施用毒品案件，經本院裁定送觀察、勒戒及強制
    戒治，於民國95年9 月9 日執行完畢釋放，並由臺灣高雄地
    方法院檢察署檢察官以95年度戒毒偵字第434 號為不起訴處
    分確定。詎其仍未戒絕毒癮，明知海洛因、甲基安非他命分
    別係毒品危害防制條例所定之第一級、第二級毒品，未經許
    可，不得持有、施用，竟仍於上開強制戒治執行完畢釋放後
    5 年內，分別基於施用第一級毒品海洛因、第二級毒品甲基
    安非他命之犯意，而為下列行為：(一)於99年7 月27日某時許
    ，在高雄市○○○路261 號「佳宏飯店」621 號（起訴書誤
    載為318 號）房間內，將海洛因摻水後，以注射方式，施用
    第一級毒品海洛因1 次；(二)另於99年7 月28日某時許，在高
    雄市三民區友人住處，將甲基安非他命放入玻璃球後，以點
    火產生煙霧之方式，施用第二級毒品甲基安非他命1 次。嗣
    於99年7 月29日22時許，在「佳宏飯店」318 號房間內，為
    警盤查，經其同意後採尿送驗，呈嗎啡、可待因，及甲基安
    非他命陽性反應，而獲悉上情；(三)又於99年8 月10日23時許
    ，在高雄市○○路與大順路口附近某加油站廁所內，將海洛
    因摻水後，以注射方式，施用第一級毒品海洛因1 次。嗣於
    99 年8月11日14時30分，在高雄市○○路與大昌路之交叉路
    口，為警盤查並發現其經通緝而逮捕，經採其尿液送驗，呈
    嗎啡、可待因及甲基安非他命（施用第二級毒品甲基安非他
    命部分，業經本院99年度審訴字第4035號判決罪刑確定）陽
    性反應，而獲悉上情。
二、案經高雄市政府警察局刑警大隊報請臺灣高雄地方法院檢察
    署檢察官偵查起訴。
    理  由
壹、證據能力部分
    按現行刑事訴訟法關於鑑定之規定，除選任自然人充當鑑定
    人外，另設有囑託機關鑑定制度。而依同法第198 條、第20
    8 條之規定，不論鑑定人或鑑定機關、團體，固均應由法院
    、審判長、受命法官或檢察官視具體個案之需要而為選任、
    囑託，並依第206 條之規定，提出言詞或書面報告，始符合
    同法第159 條第1 項所定得作為證據之法律有規定之情形，
    否則所為之鑑定，仍屬傳聞證據。然司法警察機關調查中之
    案件，為因應實務上，或因量大、或有急迫之現實需求，例
    行性當然有鑑定之必要者，例如毒品之種類與成分、尿液之
    毒品反應，或者槍彈有無殺傷力等鑑定，基於檢察一體原則
    ，得由該管檢察長對於轄區內之案件，以事前概括選任鑑定
    人或囑託鑑定機關、團體之方式，俾便轄區內之司法警察官
    、司法警察對於調查中之此類案件，得即時送請先前已選任
    之鑑定人或囑託之鑑定機關、團體實施鑑定，以求時效（法
    務部92年9 月1 日法檢字第0920035083號函參照），此種由
    檢察機關概括選任鑑定人或概括囑託鑑定機關、團體，再轉
    知司法警察官、司法警察於調查犯罪時參考辦理之作為，法
    無明文禁止，係為因應現行刑事訴訟法增訂傳聞法則及其例
    外規定之實務運作而為，故此種由司法警察官、司法警察依
    檢察官所概括選任之鑑定人或囑託鑑定機關、團體所為之鑑
    定結果，與檢察官選任或囑託為鑑定者，性質上並無差異，
    同具有證據能力（最高法院96年度臺上字第2860號判決參照
    ）。本件卷附高雄市立凱旋醫院出具之濫用藥物尿液檢驗報
    告2 紙（99毒偵5727卷第3 頁、99毒偵6061卷第2 頁），均
    係由高雄市政府警察局刑警大隊送請檢察機關事前概括囑託
    鑑定機關所為之鑑定結果，依上開說明，應均有證據能力。
貳、有罪部分
一、訊據被告翁婉婷對於上揭犯罪事實均坦承不諱（本院卷第42
    至44頁），且有卷附高雄市立凱旋醫院濫用藥物尿液檢驗報
    告書2 紙（99毒偵5727卷第3 頁、99毒偵6061卷第2 頁）、
    司法檢警調委驗機關濫用藥物尿液檢體監管紀錄表2 紙（99
    毒偵5727第3 頁、99毒偵6061卷第3 頁）、高雄市政府警察
    局刑警大隊扣押筆錄（99毒偵5727卷第10頁）在卷可稽。足
    認被告上揭自白，均核與事實相符，堪以採信。本件被告上
    揭施用第一級毒品海洛因2 次、第二級毒品甲基安非他命1
    次之犯行，均事證明確，堪以認定，應依法論罪科刑。
二、按海洛因、甲基安非他命為毒品危害防制條例所定之第一級
    、第二級毒品，不得持有、施用。又觀察、勒戒或強制戒治
    執行完畢釋放後，5 年內再犯第10條之罪者，應依一般刑事
    訴訟程式予以起訴論罪科刑，此觀諸毒品危害防制條例第23
    條第2 項規定自明。本件被告前因施用毒品案件，經強制戒
    治後，認無繼續施用毒品之傾向，而於95年9 月9 日執行完
    畢釋放，有臺灣高等法院被告前案紀錄表在卷可參，是被告
    於上開強制戒治執行完畢釋放後，5 年內再犯本件施用第一
    級、第二級毒品案件，依前揭規定，自應依法論科。
三、核被告就犯罪事實一、(一)、(三)所為，係犯毒品危害防制條例
    第10條第1 項之施用第一級毒品罪（2 罪），就犯罪事實一
    、(二)所為則係犯毒品危害防制條例第10條第2 項之施用第二
    級毒品罪。被告持有第一級、第二級毒品後，進而施用，其
    持有之低度行為均應為施用之高度行為所吸收，不另論罪。
四、爰審酌被告前因施用毒品案件經觀察、勒戒及強制戒治執行
    完畢後，再犯本件施用毒品之犯行，足見其戒絕毒癮之意志
    不堅，本不宜寬貸，惟念及犯後坦承犯行，且施用毒品乃戕
    害自身健康之行為，未對他人造成直接危害，並審酌被告之
    犯罪動機、目的、手段、智識程度及生活狀況等一切情狀，
    分別量處如主文所示之刑，並定應執行刑如主文所示，以資
    懲儆。
參、免訴部分
一、公訴意旨另以：被告翁婉婷於99年8 月11日17時50分許回溯
    96小時內，在高雄市○○○路261 號「佳宏飯店」621 號房
    內，將甲基安非他命放入玻璃球並以點火吸食之方式，施用
    第二級毒品甲基安非他命1 次，因認被告翁婉婷另犯毒品危
    害防制條例第10條第2 項之施用第二級毒品罪嫌等語。
二、訊據被告供稱伊於99年8 月11日間，僅有在「佳宏飯店」62
    1 號房內施用1 次甲基安非他命，而該次施用甲基安非他命
    之犯行，業經判決罪刑確定等語。經查，被告99年8 月11日
    案發當天先於14時30分許，在高雄市○○路與大昌路口為警
    查獲，隨即於同日17時50分許，於警局接受採尿，送驗結果
    呈嗎啡、可待因及甲基安非他命陽性反應，有卷附尿液檢驗
    報告1 紙（99毒偵6061卷第2 頁）在卷可稽，隨後於同日23
    時40分許，經移送入監時，又經採尿送驗之送驗結果，亦呈
    嗎啡、可待因及甲基安非他命陽性反應，有本院99年度審訴
    字第4035號卷內之尿液檢驗報告1 紙（99毒偵5837卷第8 頁
    ）在卷可稽。是被告上揭2 次尿液檢驗結果雖均呈甲基安非
    他命陽性反應，然兩者採尿時間僅間隔約6 小時左右，而甲
    基安非他命之半衰期大約為9 小時，而服用甲基安非他命後
    24 小 時內約有70﹪排泄於尿液中，業經行政院衛生署管制
    藥品管理局91年10月3 日管檢字第110436號函釋在案，故本
    件被告2 次送驗尿液中雖均檢驗出甲基安非他命陽性反應，
    然尚無法排除為同一次施用第二級甲基安非他命所致。是被
    告上揭所辯，應堪採信。此外復查無其他積極證據足以證明
    被告除於99年8 月11日上午10時許，在高雄市○○○路261
    號「佳宏飯店」621 號房內，施用第二級毒品甲基安非他命
    1 次外，另在起訴書所載99年8 月11日17時50分許回溯96小
    時內，尚有其他施用第二級毒品甲基安非他命之犯行，故應
    為被告有利之認定。
三、案件有下列情形之一者，應諭知免訴之判決：(一)曾經判決確
    定者…，刑事訴訟法第302 條第1 款定有明文。本件被告涉
    嫌於99年8 月11日上午10時許（即起訴書所載99年8 月11
    日17時50分許回溯96小時內），在高雄市○○○路261 號「
    佳宏飯店」621 號房內，將甲基安非他命放入玻璃球並以點
    火吸食之方式，施用第二級毒品甲基安非他命1 次之犯行，
    業經本院99年度審訴字第4035號判決處有期徒刑4 月，並於
    99年12月27日確定在案，有上揭判決、臺灣高等法院被告前
    案紀錄表、本院電話紀錄各1 份（本院卷第50至51、34、52
    頁）在卷可稽，而被告上揭在高雄市○○○路261 號「佳宏
    飯店」621 號房內施用第二級毒品甲基安非他命之犯行既經
    判決罪刑確定，依上開規定，自應為免訴之諭知。
據上論結，應依刑事訴訟法第299 條第1 項前段、第302 條第1
款，毒品危害防制條例第10條第1 項、第2 項，刑法第11條前段
、第51條第5 款，判決如主文。
本案經檢察官李宜穎到庭執行職務。
中    華    民    國   100    年     2    月     9    日
                    刑事第六庭  審判長法  官  李璧君
                                      法  官  鄭峻明
                                      法  官  曾仁勇
以上正本證明與原本無異。
如不服本判決應於收受本判決後10日內向本院提出上訴書狀，並
應敘述具體理由，如未敘述上訴理由者，應於上訴期間屆滿後20
日內補提理由書狀於本院（均須按他造當事人之人數附繕本）「
切勿逕送上級法院」。
中    華    民    國   100    年     2    月     9    日
                                      書記官  王紀芸
附錄本件論罪科刑之法條：
毒品危害防制條例第10條
施用第一級毒品者，處6 月以上5 年以下有期徒刑。
施用第二級毒品者，處3 年以下有期徒刑。